臺灣高等法院高雄分院刑事判決　　　　　　　　　　九十一年度上訴字第三五七號
　　上　訴　人　臺灣高雄地方法院檢察署檢察官
　　被　　　告　甲○○
　　指定辯護人　戴慕蘭律師
右上訴人因被告違反毒品危害防制條例案件，不服臺灣高雄地方法院中華民國八十九
年一月三日第一審判決（八十九年度訴緝字第六十一號，起訴案號：臺灣高雄地方法
院檢察署八十二年度偵字第二六四五六號）提起上訴，本院判決如左：
    主  文
原判決撤銷。
甲○○連續非法販賣化學合成麻醉藥品，累犯，處有期徒刑伍年陸月。
    事  實
一、甲○○於民國七十三年間因搶奪搶劫軍法案件，經臺灣高等法院臺南分院判處有
    期徒刑八年，褫奪公權四年八月確定，於八十一年八月二十一日縮刑期滿執行完
    畢。詎不知悔改，復基於意圖營利之概括犯意，連續以新台幣（下同）二千元之
    價格，於附表所示之時間、地點，販賣安非他命予洪富生（其連續非法吸用化學
    合成麻醉藥品部分已經臺灣高雄地方法院以八十三年度訴字第九七三號判處有期
    徒刑三月確定），供其吸用，共販賣五次。嗣於八十二年十二月十三日十九時三
    十分許，洪富生在高雄縣鳳山市○○○街八一巷二號甲○○住處前遭警盤查，始
    知上情。
二、案經高雄市政府警察局苓雅分局報請臺灣高雄地方法院檢察署檢察官偵查起訴。
    理  由
一、訊據被告甲○○固不否認有拿安非他命予洪富生之事實，惟矢口否認有販賣安非
    他命予洪富生，辯稱洪富生前後供述不符，其供述尚不足採，又被告並未被查扣
    有帳冊、安非他命、電子秤等物，提供安非他命予洪富生亦無營利意圖，只構成
    轉讓禁藥罪云云。
二、經查：
（一）被告販賣安非他命予洪富生之事實，業據證人洪富生於第一次警訊中證稱：「
      我向甲○○購買安非他命共五次（時間地點詳如附表所示）：：，每次購買安
      非他命一小包新台幣二千元，：：購買五次均是我直接去找他，然後當場交易
      」，於本院調查中亦證稱：「（安非他命哪裡來的？）向被告拿的」、「（你
      跟他拿幾次？你在警察局說拿五次實在否？）差不多，他每次拿約需要的份量
      給我，我跟他八十二年以前認識到現在」、「（被告要去買安非他命的時候是
      否有告訴你？）我曾經拿錢給他，他拿安非他命給我，他拿一包一包給我，但
      不是在我面前分」、「（總共幾次？）四、五次，詳細金額、日期都不記得了
      」等語明確，被告與甲○○間係朋友關係，業據被告於原審供明（第二十九頁
      ），洪富生應無誣陷被告之理，且參酌被告於偵查中亦自承有交付安非他命及
      收取金錢之事實（雖被告供承收受金錢之原因、金額與本院認定不同，惟其供
      述不足採信，詳如後述），洪富生前揭證詞應屬可採。
（二）證人洪富生雖於原審供稱警訊係警員刑求，惟洪富生對警員如何刑求及其如何
      受傷，均未供稱具體經過，且證人邵立屏於原審結證並未對洪富生刑求，洪富
      生亦當庭坦認未遭警員刑求，是洪富生所稱刑求云云，應無足採。又洪富生雖
      於偵查中供稱「甲○○送我的，偶而也拿二千元給甲○○作零用錢作為補償之
      用，因他常拿安非他命：：給我吸食，我拿過二、三次各二千元給他」等語，
      於原審及本院初訊供稱未向被告購買安非他命，以及嗣後稱購買安非他命地點
      係在被告家中，惟證人之陳述有部分前後不符，或相互間有所歧異時，究竟何
      者為可採，法院仍得本其自由心證予以斟酌，非謂一有不符或矛盾，即應認其
      全部均為不可採信，最高法院七十四年台上字第一五九九號判例參照；證人洪
      富生對向被告購買安非他命五次之情節供述明確已如前述，且若非屬購買安非
      他命，何須給被告二千元補償？是洪富生交給被告二千元顯係購買安非他命之
      對價甚明，所稱未向被告購買安非他命、給被告二千元係屬零用錢補償云云，
      無非係為被告脫免之詞，不足採信；另就購買安非他命地點，本院審酌警訊時
      距離向被告購買安非他命之時間較近，記憶較清楚，應以第一次警訊較為可採
      。
（三）又被告於偵查中對洪富生所述「甲○○送我的，偶而也拿二千元給甲○○作零
      用錢作為補償之用，因他常拿安非他命：：給我吸食，我拿過二、三次各二千
      元給他」一節，答稱「（洪富生講得對否？）沒錯，不是買賣，我是他的油漆
      工人，是工資，不是補償。」等語，已坦承有收受洪富生金錢及交付安非他命
      給洪富生之情事，雖其辯稱係洪富生之油漆工人，收受金錢為工資一節，而洪
      富生於原審亦供稱二千元係工資，惟洪富生所交付甲○○之二千元若係工資，
      其於偵查中何以不直接稱係工資？況洪富生於本院供稱「（被告有無擔任過你
      的工頭，還是你是他的工頭？）都沒有，我們從來沒有合作過工作」、「（為
      何你以前在警察局說你們在工作中認識？）我以前住在賣水果的樓上，賣水果
      的認識他，他常去，所以認識被告。」，已否認曾僱請被告擔任油漆工；被告
      雖又改稱其係受僱於鄒志隆，鄒志隆與洪富生均會拿工作來作，渠等三人曾一
      起工作過，惟證人鄒志隆亦於本院證稱：查獲當時擔任油漆工，但並非受僱於
      被告或洪富生，也未曾與被告一起擔任油漆工等語，並經辯護人當庭詰問明確
      ，再者，被告對於油漆之廠牌、價格及工資、時間等皆交待不清楚，被告所辯
      係油漆工資，以及洪富生於原審所稱二千元係工資均無可取。又洪富生及被告
      於偵查中雖只供稱拿過二千元二、三次，惟洪富生確實曾向被告購買安非他命
      五次，每次二千元，已供述明確，渠等所稱二、三次無非為避重就輕之詞，不
      足採信。
（四）安非他命係價格昂貴之違禁物，購買不易，且政府為嚴禁毒品泛濫，對取締安
      非他命交易不遺餘力，報章媒體時有報導，被告苟無牟利之意圖，衡情被告應
      無甘冒被取締判處重刑之危險，先後販賣予洪富生，要無疑義。綜上所述，本
      案事證明確，被告犯行洵堪認定。
三、查安非他命係甲基乙胺化學合成麻醉之藥品，業經行政院衛生署於七十九年十月
    九日公告列為化學合成麻醉藥品，不得非法持有、吸用及販賣。又被告甲○○行
    為後，毒品危害防制條例業經政府於八十七年五月二十日公布實施，安非他命並
    經列為第二級毒品，該條例第四條第二項就販賣第二級毒品罪，刑度定為無期徒
    刑或七年以上有期徒刑，得併科新臺幣七百萬元以下罰金，被告行為時之麻醉藥
    品管理條例第十三條之一第二項第一款就販賣化學合成麻醉藥品罪刑度則為五年
    以上有期徒刑，得併科五萬元以下罰金，另麻醉藥品管理條例亦經政府於八十八
    年六月二日修正公布，更名為管制藥品管理條例，該條例第三十七條規定就違規
    販賣第一、二級管制藥品者，除依毒品危害防制條例處理外，處新台幣十五萬元
    以上七十五萬元以下罰鍰，比較新舊法結果，以修正前之麻醉藥品管理條例第十
    三條之一第二項第一款之罪為輕，較有利於行為人，因而本件應適用行為時法即
    麻醉藥品管理條例第十三條之一第二項第一款懲處。核被告販賣安非他命，所為
    係犯麻醉藥品管理條例第十三條之一第二項第一款之非法販賣安非他命罪。被告
    多次非法持有安非他命之低度行為，應為各該次販賣之高度行為所吸收，不另論
    罪。被告連續販賣安非他命五次之行為，時間緊接，犯罪構成要件相同，顯係基
    於概括犯意為之，為連續犯，應依刑法第五十六條規定，以一罪論，並加重其刑
    。末查被告前因搶奪搶劫軍法案件，經臺灣高等法院臺南分院判處有期徒刑八年
    ，褫奪公權四年八月確定，於八十一年八月二十一日縮刑期滿執行完畢，有臺灣
    高等法院被告全國前案紀錄表乙紙在卷可按，於五年內再犯本件最重本刑為有期
    徒刑以上之罪，為累犯，應依刑法第四十七條之規定遞加重其刑。
四、原審為被告論罪科刑之判決，固非無見，惟被告所為已有營利之目的，並非單純
    之轉讓行為，原判決認定被告轉讓安非他命，即有未洽。檢察官上訴意旨指摘被
    告前所犯罪係依軍法受裁判，依刑法第四十九條之規定，自不適用累犯之規定一
    節，經查刑法第四十九條所稱依軍法受裁判，係指前所犯罪係受軍法機關裁判者
    ，皆屬之，不以犯罪之性質及裁判適用之實體法為準，本件被告所犯雖係陸海空
    軍刑法第八十四條結夥搶劫罪，惟係經普通法院審理裁判，並論罪科刑執行完畢
    ，自有刑法第四十七條累犯之適用，檢察官上訴意旨雖無理由，惟原審判決既有
    不當，自應由本院予以撤銷改判。爰審酌被告販賣安非他命毒品，戕害他人身體
    健康甚鉅，犯罪後否認販賣犯行，難認有悔意，販賣五次及所得金額等一切情狀
    ，量處如主文所示之刑，以示懲儆。
據上論斷，應依刑事訴訟法第三百六十九條第一項前段、第三百六十四條、第二百九
十九條第一項前段、麻醉藥品管理條例第十三條之一第二項第一款，刑法第二條第一
項但書、第十一條前段、第四十七條、第五十六條，判決如主文。
本案經檢察官張其主到庭執行職務。
中    華    民    國      九十一      年      七      月     二十五   日
                              臺灣高等法院高雄分院刑事第五庭
                                  審判長法官  吳水木
                                        法官  洪慶鐘
                                        法官  趙文淵
右正本證明與原本無異。
如不服本判決應於收受本判決後十日內向本院提出上訴書狀，其未述上訴理由者，
並得於提起上訴後十日內向本院補提理由書狀（均須按他造當事人之人數附繕本)「
切勿逕送上級法院」。
                  書記官  唐奇燕
中    華    民    國      九十一      年      七      月     二十九   日
附表：
      ┌──┬───────────┬────────────────┐
      │編號│  時             間   │  地                        點  │
      ├──┼───────────┼────────────────┤
      │ 一 │八十二年八月上旬某日十│高雄縣鳳山市○○路二五六號地下室│
      │    │二時許                │                                │
      ├──┼───────────┼────────────────┤
      │ 二 │八十二年八月下旬某日二│高雄縣鳳山市○○路二五六號地下室│
      │    │十時許                │                                │
      ├──┼───────────┼────────────────┤
      │ 三 │八十二年九月中旬某日十│高雄市○鎮區○○街某處          │
      │    │七時許                │              │
      ├──┼───────────┼────────────────┤
      │ 四 │八十二年十月上旬某日十│高雄市○鎮區○○街某處          │
      │    │六時許                │                                │
      ├──┼───────────┼────────────────┤
      │ 五 │八十二年十二月七日二十│高雄市○鎮區○○街某處          │
      │    │二時許                │                                │
      └──┴───────────┴────────────────┘
附錄：本判決論罪科刑法條全文
麻醉藥品管理條例第十三條之一：
違反前條之規定，其屬於第二條第一款至第三款之麻醉藥品者，應分別依法處罰。
違反前條之規定，其屬於第二條第四款之麻醉藥品者，依左列規定處罰：
一、非法輸入、製造、運輸、販賣者，處五年以上有期徒刑，得併科五萬元以下罰金
    。
二、意圖販賣而非法持有者，處三年以上十年以下有期徒刑，得併科三萬元以下罰金
    。
三、意圖營利而非法為人施打者，處五年以下有期徒刑，得併科二萬元以下罰金。
四、非法施打、吸用者，處三年以下有期徒刑、拘役或一萬元以下罰金。
五、非法持有者，處二年以下有期徒刑、拘役或五千元以下罰金。
前項第一款之未遂犯罰之。
犯第二項第四款之罪有癮者，應由審判機關先行指定相當處所勒戒。經勒戒斷癮後再
犯者，加重本刑至三分之二。
